【裁判字號】    97,訴,839
【裁判日期】    970925
【裁判案由】    勞保
【裁判全文】
臺北高等行政法院判決
                                     97年度訴字第839號
                              .
原      告  甲○○
被      告  勞工保險局
代  表  人  乙○○（總經理）
訴訟代理人  丙○○
            丁○○
上列當事人間因勞保事件，原告於行政院勞工委員會在中華民國
97年5月5日為勞訴字第0970006766號訴願決定前提起行政訴訟。
本院判決如下：
    主  文
原告之訴駁回。
訴訟費用由原告負擔。
    事  實
一、事實概要：原告為訴外人基隆市理燙髮美容業職業工會被保
    險人，於96年5月23日（被告收文日）以其在95年3月20日下
    班途中受傷致有右肩挫傷、左足部挫傷、左踝關節挫傷之傷
    害為由，向被告申請95年3月24日至96年5月21日期間之職業
    傷害傷病給付。經被告審查結果，以其所患應按普通傷病辦
    理，惟所請傷病期間僅門診治療不符勞工保險條例第33條規
    定，乃於96年6月15日以保給傷字第09660391130號函（以下
    簡稱被告96年6月15日函）核定否准所請傷病給付。原告不
    服，向勞工保險監理委員會（以下簡稱監委會）申請審議，
    其間經被告重新審查結果，被告於96年10月19日以保給傷字
    第09660651770號函（以下簡稱96年10月19日函）註銷原處
    分（即96年6月15日函），並改按職業傷害辦理，惟以其未
    因前揭傷害而不能從事工作，不符勞工保險條例第34條規定
    ，核定所請應不予給付，監委會遂以原處分已註銷不存在，
    於96年11月19日以96保監審字第2483號審定書審定不受理原
    告之審議申請。原告猶不服，對96年10月19日函申請審議，
    亦經監委會於97年2月15日以96保監審字第4059號審定書審
    定予以駁回。原告仍不服，提起訴願，並於訴願機關行政院
    勞工委員會（以下簡稱勞委會）在97年5月5日為勞訴字第
    0970006766號訴願決定前之97年4月4日向本院提起行政訴訟
    。
二、兩造聲明：
  (一)原告聲明：
    1.訴願決定、原審定及原處分均撤銷；被告應作成准許原告
      95年3月24日至96年5月21日期間之職業傷病給付申請之處
      分。
    2.訴訟費用由被告負擔。
  (二)被告聲明：
    1.駁回原告之訴。
    2.訴訟費用由原告負擔。
三、兩造爭點：被告以原告未因95年3月20日發生之事故而不能
              從事工作為由，核定原告所請職業傷病給付應不
              予給付，所為處分有無違誤？
  (一)原告主張之理由：
    1.查勞工保險條例第34條「被保險人因執行職務而致傷害或
      職業病不能工作，以致未能取得原有薪資，正在治療中者
      ，自不能工作之第4日起，發給職業傷害補償費或職業病
      補償費。．．．」並未規定小規模營利事業負責人不能領
      取職業傷害補償費或職業病，亦未規定負責人於職業傷害
      或職業病期間要休業或停止營業。本件原告為日馨男女美
      容院負責人，於95年3月20日返家途中駕駛機車行經基隆
      市○○街、實踐路路口靠近監理站附近，與他人駕駛之機
      車相撞，致右肩、左足部及左踝關節挫傷，傷病期間由他
      人接替店務營業，與上開法條規定並不牴觸，是原告向被
      告申請95年3月24日至96年5月21日期間職業傷病給付，於
      法有據。
    2.又被告訪查時原告皆不在店內，由員工打電話請原告到店
      ，原告才出現在店內，且原告長期從事美髮工作，對象皆
      為老主顧，見面寒暄打招呼本係基本禮儀，店內金錢歸負
      責人統籌運用更為當然之理，故原告雖於職業傷害期間仍
      至日馨男女美容院負責看店、招呼客人及收費等，惟原告
      確實不能工作，被告不能僅憑原告出現在工作場所即認定
      顯非達到不能工作之程度。另本件原告於95年3月20日發
      生車禍所受之職業傷害，與前次申請94年7月15日車禍受
      傷所受之職業傷害無涉，係屬另一次職業傷害，被告辯稱
      本次事故發生時間為原告前次申請94年7月15日車禍受傷
      職業傷害傷病給付所主張應給付期間（94年7月18日至94
      年8月24日）所涵蓋云云，無足採據。綜上所述，原處分
      、原審定及訴願決定顯有違誤，皆應予撤銷。
  (二)被告答辯之理由：
    1.本件原告請求95年3月24日至96年5月21日期間職業傷病給
      付之金額為204,260元（計算式：716.7×365×70%+
      716.7×59×50%），經被告核定不予給付，故訴訟標的金
      額為204,260元，合先陳明。
    2.按「被保險人因執行職務而致傷害或職業病不能工作，以
      致未能取得原有薪資，正在治療中者，自不能工作之第4
      日起，發給職業傷害補償費或職業病補償費。．．．前項
      因執行職務而致傷病之審查準則，由中央主管機關定之。
      」、「職業傷害補償費或職業病補償費，均按被保險人平
      均月投保薪資百分之七十發給，每半個月給付1次；如經
      過1年尚未痊癒者，其職業傷害補償費或職業病補償費減
      為平均月投保薪資之半數，但以1年為限。」，勞工保險
      條例第34條及第36條分別定有明文。又「依據勞工保險條
      例第34條規定，被保險人因執行職務而致傷害或職業病不
      能工作，以致未能取得原有薪資，正在治療中者，自不能
      工作之第4日起，發給職業傷害補償費或職業病補償費。
      所稱不能工作係指勞工於傷病醫療期間不能從事工作，經
      醫師診斷審定者，是以勞工罹患傷病正在治療中，凡有工
      作之事實者，無論工作時間長短，依上開規定自不得請領
      是項給付。．．．。」，復為勞委會89年6月9日台勞保3
      字第0022720號函釋（以下簡稱勞委會89年6月9日函釋）
      所明示。
    3.查原告以其於95年3月20日下班途中發生事故，致「右肩
      挫傷、左足部挫傷、左踝關節挫傷」，於96年5月23日（
      被告收文日）申請95年3月24日至96年5月21日期間職業傷
      害傷病給付，經被告派員訪查結果，原告表示其係日馨男
      女美容院負責人，自94年7月15日第1次發生事故後，皆無
      從事美髮工作，每天來店僅係負責看店；而於95年3月20
      日晚上下班從店裡騎車返家途中發生車禍（第2次事故）
      後，美容院仍照常營業，其負責招呼客人、收費等工作，
      美髮工作則由弟媳負責等語。據此，被告乃以原告於95年
      3月20日係下班途中發生事故，應按職業傷害辦理，惟原
      告未因該傷害致不能從事工作，核定所請傷病給付不予給
      付。原告不服，申請審議，亦經監委會以原告之傷勢顯非
      無法從事所稱之招呼客人、收費等看店工作，且未提出足
      資證明其已達不能從事工作之其他事證，而認被告原核定
      尚無違誤，駁回原告之審議申請。原告仍不服，提起訴願
      ，亦遭決定駁回。
    4.茲原告訴稱略謂其於傷病期間由他人接替店務營業，應不
      與勞工保險條例牴觸，被告應給付其95年3月24日至96年5
      月21日期間職業傷病給付云云。惟查原告發生事故之日期
      ，依其於職業傷害給付申請書事故日期欄所載，為95年3
      月21日，嗣原告雖改稱其係於95年3月20日受傷，但本件
      事故發生時間為原告前次申請94年7月15日（原告於95年7
      月27日再次以同一事故申請）車禍受傷所受右肘等部位挫
      傷之職業傷害傷病給付所主張應給付期間（94年7月18日
      至94年8月24日）所涵蓋。其次，據原告提起訴願時檢附
      證人即訴外人王志豪（向日馨男女美容院銷售美髮產品之
      廠商）出具之證明書所載，於原告受傷後，美髮工作都交
      給店內一位美髮師，進出貨如不知情形，王志豪皆會以電
      話跟原告聯繫等語，足認原告之傷勢尚非無法從事業務聯
      繫等綜理店務之工作；且本件經被告派員訪查結果，原告
      於96年8月31日所為之訪查紀錄（有其親筆簽名及蓋章）
      載明略以「（問：游女士94年7月15日之事故傷害部位何
      處？致不能工作期間為何？經治療後是否痊癒可恢復工作
      ？於何時恢復工作？）答：本人是日馨美容院負責人，94
      年7月15日發生事故是傷到右肘、右膝，從受傷後『迄今
      』都沒有從事美髮工作，『每天來店內』，只是『負責看
      店』，美髮工作都由弟妹潘氏甜女士負責。．．．」、「
      （問：當日係受雇於何人於何處從事何項工作？工作起迄
      時間為何？．．．又其因95年之事故致不能工作時間為何
      ？何時起已可恢復工作？．．．）答：本人自第一次受傷
      迄今，幾乎沒有再從事美髮工作，雖然每天仍開門營業，
      但工作只有弟妹一人負責，本人只負責招呼客人、收費等
      輕鬆工作。．．．」云云，原告既自承仍有從事負責看店
      、招呼客人、收費等工作之事實，則其理當未因95年3月
      20日發生之事故致無從事工作之能力，自與勞工保險條例
      第34條規定及勞委會89年6月9日函釋有所未合，故被告以
      原告仍能從事工作，予以否准原告所請，所為處分並無違
      誤。綜上，原告之訴為無理由，應予駁回。
    理  由
一、本件起訴時被告之代表人為廖碧英，嗣於本件訴訟程序進行
    中變更為乙○○，茲由其聲明承受訴訟，核無不合，應予准
    許，合先敘明。
二、按「被保險人因執行職務而致傷害或職業病不能工作，以致
    未能取得原有薪資，正在治療中者，自不能工作之第4日起
    ，發給職業傷害補償費或職業病補償費。．．．前項因執行
    職務而致傷病之審查準則，由中央主管機關定之。」、「職
    業傷害補償費或職業病補償費，均按被保險人平均月投保薪
    資百分之七十發給，每半個月給付1次；如經過1年尚未痊癒
    者，其職業傷害補償費或職業病補償費減為平均月投保薪資
    之半數，但以1年為限。」，勞工保險條例第34條、第36條
    分別定有明文。又按「依據勞工保險條例第34條規定，被保
    險人因執行職務而致傷害或職業病不能工作，以致未能取得
    原有薪資，正在治療中者，自不能工作之第4日起，發給職
    業傷害補償費或職業病補償費。所稱不能工作係指勞工於傷
    病醫療期間不能從事工作，經醫師診斷審定者，．．．。」
    ，亦為勞委會89年6月9日函釋所明示。
三、本件原告以其於95年3月20日下班途中受傷致「右肩挫傷、
    左足部挫傷、左踝關節挫傷」，於96年5月23日（被告收文
    日）申請95年3月24日至96年5月21日期間職業傷害傷病給付
    ，經被告以其所患應按普通傷病辦理，惟所請傷病期間僅門
    診治療不符勞工保險條例第33條規定，乃以96年6月15日函
    核定否准所請傷病給付。原告不服，向監委會申請審議，其
    間經被告重新審查結果，被告以96年10月19日函註銷原處分
    （即96年6月15日函），並改按職業傷害辦理，惟以其未因
    前揭傷害而不能從事工作，不符勞工保險條例第34條規定，
    核定所請應不予給付，監委會遂以原處分已註銷不存在，於
    96年11月19日以96保監審字第2483號審定書審定不受理原告
    之審議申請。原告猶不服，對96年10月19日函申請審議，亦
    經監委會於97年2月15日以96保監審字第4059號審定書審定
    予以駁回。原告仍不服，提起訴願，嗣於訴願機關勞委會在
    97年5月5日為勞訴字第0970006766號訴願決定前之97年4 月
    4日向本院提起行政訴訟，並主張其係「日馨男女髮廊」負
    責人，在95年3月21日晚上9、10點左右，下班返家途中發生
    交通事故致不能從事工作，被告自應核予此部分職業傷病給
    付等語。被告則以本件職業傷害傷病給付（申請書事故日期
    記載為95年3月21日，原告嗣改稱係於95年3月20日）事故發
    生時間為原告前次申請94年7月15日（嗣於95年7月27日再次
    以同一事故申請）車禍受傷所受右肘等挫傷之職業傷害傷病
    給付，所主張應給付期間（分別為94年7月18日至94年8月24
    日、94年9月21日至95年3月28日）所涵蓋，且經被告派員訪
    查結果，原告自承系爭申請職業傷害傷病給付期間每天都到
    店裡看店、收費等情，故被告以原告仍能從事工作，予以否
    准原告所請，所為處分並無違誤等語資為答辯。茲本件兩造
    所爭執者厥為原告是否有因95年3月20日發生之事故致不能
    從事工作？經查：
  (一)按醫院出具之診斷書所載之傷病名稱及狀況，原為出具醫師
    之個人判斷意見，被告就原告之疾病程度，原即得於職權範
    圍內依法認定事實，不受其他主觀判斷意見之拘束；且被保
    險人有無勞工保險條例所規定之保險事故或有無該當於保險
    給付要件之審查認定職權，涉及專業性、經驗性之判斷，基
    於法院審查能力有限，及司法、行政權分立之原則，法院原
    則上承認行政機關就此等事項之決定，有「判斷餘地」。但
    如行政機關之判斷有恣意濫用及其他違法情事，亦應承認法
    院得例外加以審查，其可資考量之情形包括：1、行政機關
    所為之判斷，是否出於錯誤之事實認定或錯誤之資訊。2、
    行政機關之判斷，是否有違一般公認之價值判斷標準。3、
    行政機關之判斷，是否違反法定之正當程序。4、作成判斷
    之行政機關，其組織是否合法且有判斷之權限。5、行政機
    關之判斷，是否出於與事物無關之考量，亦即違反不當連結
    之禁止。6、行政機關之判斷，是否違反相關法治國家應遵
    守之原理原則，如平等原則、公益原則等，仍應由法院審查
    （司法院大法官會議釋字第553號解釋理由書、釋字第319號
    翁岳生等3位大法官所提不同意見書參照暨學者通說見解）
    。
  (二)本件原告就其於95年3月20日所受職業傷害事故固提出佑仁
    聯合診所於96年5月21日所出具之勞工保險傷病診斷書及勞
    工保險被保險人上下班公出途中發生事故而致傷害證明書等
    件，惟查被告在96年8月31日派員訪查時，原告自承於系爭
    事故後每天有至日馨男女髮廊店裡負責看店、招呼客人、收
    費等情，有訪談紀錄影本附於原處分卷可稽，並為原告所不
    否認，自堪認為實在，參以原告坦承其為日馨男女髮廊負責
    人，該髮廊在95、96年度（即原告分別於95年7月27日、96
    年5月23日申請職業傷害傷病給付之年度）均有營業，請1位
    員工，每3個月繳交1次營業稅等情，是本件原告所受右肩挫
    傷、左足部挫傷、左踝關節挫傷之傷害，縱係因系爭事故即
    執行業務所致之傷害，惟尚未達不能從事工作之程度，甚為
    顯然。則被告以原告既自承仍有從事負責看店、招呼客人、
    收費等工作之事實，理當未因95年3月20日發生之事故致無
    從事工作之能力，核與勞工保險條例第34條規定及勞委會89
    年6月9日函釋意旨不合，遂予否准原告所請職業傷害傷病之
    給付，即非無據，所為判斷，徵諸上開說明，並無違法情事
    ，法院自應予以尊重，原告所稱委無足取。從而本件被告所
    為處分，揆諸首揭法條規定及前開說明，並無違誤，審定書
    、訴願決定遞予維持，亦均無不合，原告徒執前詞，訴請撤
    銷訴願決定、審定書及原處分，並請求被告應作成准許原告
    95 年3月24日至96年5月21日期間之職業傷病給付申請之處
    分，皆為無理由，均應予以駁回。另兩造其餘之主張及陳述
    等，因與本件判決結果不生影響，爰不予一一指駁論究，併
    此敘明。
據上論結，本件原告之訴為無理由，依行政訴訟法第98條第1項
前段，判決如主文。
中    華    民    國    97    年    9     月    25    日
                    臺北高等行政法院第五庭
                              審判長法  官  張  瓊  文
                                    法  官  蕭  忠  仁
                                    法  官  林  育  如
上為正本係照原本作成。
如不服本判決，應於送達後20日內，向本院提出上訴狀並表明上
訴理由，如於本判決宣示後送達前提起上訴者，應於判決送達後
20日內補提上訴理由書（須按他造人數附繕本）。
中    華    民    國    97    年    9     月    25  日
                                    書記官  蘇  亞  珍


司法院資訊處製作；財團法人民間司法改革基金會備份。
